---
title: "Exercício - ANOVA"
author: "Seu Nome Aqui"
date: today
format:
  html:
    code-fold: true
---

## Pacotes

```{r}
library(tidyverse) # manipulacao de data.frame
library(broom)
```

## Dados e problema

O dataset `PlantGrowth` contém medidas de tamanhos de uma mesma espécie de planta que foram cultivadas em 3 diferentes condições: ctrl, tr1 e tr2. A condição ctrl corresponde a condição sem intervenção nenhuma. tr1 e tr2 foram condições especiais em que os cientistas estavam interessados em saber se influenciava no crescimento das plantas.

```{r}
PlantGrowth
plot(weight ~ group, data = PlantGrowth)
```

## Calcule estatísticas descritivas por grupo

```{r tabela}
PlantGrowth |>
  group_by(group) |>
  summarise(
    n = n(),
    mean = mean(weight),
    sd = sd(weight),
    median = median(weight),
    min = min(weight),
    max = max(weight),
    p25 = quantile(weight, 0.25),
    p75 = quantile(weight, 0.75)
  )
```

```{r grafico}
# remove grid
#
PlantGrowth |>
  ggplot(aes(x = group, y = weight, fill = group)) +
  geom_violin() +
  geom_boxplot(width = 0.1, fill = "white") +
  geom_jitter(width = 0.01, alpha = 0.5) +
  labs(x = "group", y = "weight", title = "Weight by class") +
  theme_bw() +
  theme(panel.grid = element_blank()) + 
  theme(text = element_text(size = 25))
```

## Ajuste do modelo

Ajuste um modelo de regressão linear `lm()` para `weigth` explicado por `group`.

```{r}
model <- lm(weight ~ group, data = PlantGrowth)
```

<interpretacao>

## Diagnóstico

Rode `plot()` do seu modelo. O modelo está bem ajustado? Os resíduos estão em volta do zero? Existem outliers?

```{r plot}
model |>
  plot()
```

> TEXTO

## Inferência

Consulte `summary()`. Quais as conclusões do teste?
Compare as conclusões com a inspeção visual (tabela e gráfico acima). Está de acordo?

Faça o mesmo ajuste usando `aov()`

```{r}
model |>
  summary()
```

```{r}
model_aov <- aov(weight ~ group, data = PlantGrowth)

model_aov
```

Faça os testes 2 a 2 pelo método de Tukey e Bonferroni

```{r}
TukeyHSD(model_aov)
pairwise.t.test(
  PlantGrowth$weight,
  PlantGrowth$group,
  p.adjust.method = "bonferroni"
)
```

## Conclusão

Os tratamentos tiveram efeito? Quanto?

trt1 > trt2,
trt1 = ctrl
trt2 = ctrl
